【裁判字號】    98,簡上,1428
【裁判日期】    990127
【裁判案由】    詐欺
【裁判全文】
臺灣板橋地方法院刑事判決            98年度簡上字第1428號
上  訴  人
即  被  告  丙○○
上列上訴人因詐欺案件，不服本院98年度簡字第7940號，中華民
國98年10月23日第一審判決（檢察官聲請簡易處刑案號：臺灣板
橋地方法院檢察署98年度偵字第22130 ），提起上訴，本院管轄
之第二審合議庭自為第一審判決如下：
    主  文
原判決撤銷。
丙○○無罪。
    理  由
一、聲請簡易判決處刑意旨略以：被告丙○○明知目前國內社會
    上層出不窮之不法份子為掩飾渠等犯行，避免執法人員之追
    緝及處罰，經常利用他人之金融帳戶、提款卡及密碼詐取財
    物，以確保犯罪所得之不法利益並掩人耳目，在客觀可以預
    見取得他人金融帳戶使用之行為，常與財產犯罪有密切關連
    ，竟基於幫助詐欺之故意，於不詳時間，在不詳地點，將其
    在中國信託商業銀行板橋分行所開立之000-000000000000號
    帳戶（下稱系爭帳戶）之提款卡及密碼，交與詐騙集團指定
    之人，供該詐騙集團作為詐欺犯罪之用；嗣該犯罪集團成員
    間，即共同基於意圖為自己不法所有之犯意，於民國98年6
    月12日，由某成員以電話聯絡甲○○，佯稱其先前購物之交
    易程序有問題，已影響其帳戶之安全性，須操作自動櫃員機
    （ATM ）查詢以資確認，致使甲○○陷於錯誤，自98年6 月
    12日22時55分許起，先後依指示操作自動櫃員機匯款新臺幣
    （下同）30,000元、30,000元、30,000元、29,000元及3000
    元至系爭帳戶內，而詐騙得逞；因認被告丙○○涉犯刑法第
    30條第1 項、第339 條第1 項之幫助詐欺取財罪嫌云云。
二、按犯罪事實應依證據認定之，無證據不得認定犯罪事實，又
    不能證明被告犯罪者，應諭知無罪之判決，刑事訴訟法第15
    4 條第2 項、第301 條第1 項分別定有明文。申論之，事實
    之認定，應憑證據，如未能發現相當證據，或證據不足以證
    明，自不能以推測或擬制之方法，以為裁判基礎（參照最高
    法院40年台上字第86號判例意旨）；故被告否認犯罪事實所
    持之辯解，縱屬不能成立，仍非有積極證據足以證明其犯罪
    行為，不能遽為有罪之認定（參照最高法院30年上字第1831
    號判例意旨）。
三、公訴人認被告涉犯幫助詐欺取財罪嫌，係以：(一)被告於警詢
    及偵查中之供述，(二)被害人甲○○之指述，(三)系爭帳戶之開
    戶資料及交易明細資料，為其論斷依據。
四、訊據被告丙○○堅決否認有公訴人所指幫助詐欺取財之犯行
    ，並辯稱：系爭帳戶之提款卡及密碼資料應係伊不慎遺失，
    伊無幫助他人犯詐欺取財罪之不確定故意云云。經查：
  (一)、證人甲○○於本院審理時具結證稱：伊在98年6 月12日下
      午4 、5 時許接到電話，對方表示因為伊之前在購物台購
      買減肥產品，於貨品送達時，伊在簽貨單上簽錯位置，如
      伊未辦理停止帳單之手續，每個月將扣伊手續費1000多元
      ，對方問伊有無銀行或郵局之提款卡卡號，伊因此將郵局
      提款卡背後之電話號碼告訴對方，約5 分鐘後伊又接到另
      一通自稱是郵局人員之電話，他問伊郵局及銀行帳戶內有
      多少錢，他要幫伊辦理停帳手續，這樣就不會被購物台扣
      錢，之後他叫伊去操作提款機查詢餘額，看交易明細表之
      號碼及時間，後來又打電話給伊，要伊告訴他提款機之號
      碼及時間，又要伊坐計程車去嘉義市中國信託商業銀行，
      將伊提出的錢用自動櫃員機匯入他指定的帳戶，伊在6 月
      12日先匯入他告訴伊的一個帳戶，在6 月13日再匯入他所
      指定的另一個帳戶，伊共匯了245000元；伊從未見過詐欺
      伊的人等語（見本院審判筆錄第4 頁），固可證明被害人
      甲○○遭詐欺集團成員施用詐術後陷於錯誤而匯入上開款
      項至系爭帳戶內，惟不能證明系爭帳戶資料係被告交付詐
      欺集團成員使用。
  (二)、偵卷所附系爭帳戶之開戶資料及交易明細資料（見偵卷第
      20至23頁），僅能證明系爭帳戶確係被告本人申請開設使
      用，及被害人甲○○於98年6 月12日，多次依指示操作自
      動櫃員機，依序匯款30,000元、30,000元、30,000元、29
      ,000元及3000元至系爭帳戶內之事實，尚不能證明系爭帳
      戶資料係被告交付詐欺集團成員持以向周素詐欺取財之用
      。
  (三)、被告於警詢、偵查及本院審理時均辯稱：系爭帳戶之提款
      卡係伊於98年6 月11日晚間與妻子至中國信託商業銀行提
      領300 元現金後，將提款卡及寫有密碼之紙條一起放進包
      包時，可能不慎將之一併遺失，直至98年6 月15日16時21
      分許，銀行行員打電話通知，始知前開帳戶遭到盜用云云
      。惟證人乙○○即被告之女於本院具結證稱：伊在98年6
      月10日左右，看報紙應徵司機的工作，日薪2 、3 千元，
      伊與對方約在臺北市○○○路婚紗街見面，對方是男性，
      他請司機過來與伊見面，向伊收取存摺封面、提款卡及履
      歷表，伊因此拿伊父親之系爭帳戶提款卡及存摺封面影本
      交給對方等語（見本院審判筆錄第8 頁），足見被告辯稱
      系爭帳戶之提款卡係遺失乙節純屬虛構。又乙○○因涉嫌
      將自己之渣打銀行帳號000-0000000000000000號帳戶提款
      卡及密碼資料提供身分不詳之他人使用，而犯幫助他人詐
      欺取財罪，業經本院於98年12月18日以98年度簡字第9642
      號刑事簡易判決處拘役50日，如易科罰金以新臺幣1000元
      折算1 日在案，有該判決正本1 份在卷可稽，乙○○又將
      被告所有之系爭帳戶提款卡資料交付身分不詳之他人使用
      ，亦涉犯幫助詐欺取財罪嫌，被告係乙○○之父，其於警
      詢、偵查及本院審理時托詞陳稱系爭帳戶之提款卡係遺失
      云云，而未誠實供述實情，應係迴護其女乙○○之舉，自
      不能因被告否認犯罪事實所持之辯解不能成立，即以推測
      或擬制之方式逕認定系爭帳戶之提款卡資料係被告親自提
      供詐欺集團成員使用。
  (四)、證人乙○○於本院審理時復具結證稱：「（問：你如何向
      你父親取得本案中國信託商業銀行板橋分行提款卡及存摺
      封面？）我告訴我父親我要找工作，需要帳戶要做薪資轉
      帳用，所以我要父親將提款卡及存摺給我。（問：你有無
      告訴你父親，提款卡是要直接交給你要應徵的對象？）沒
      有。（問：你父親中國信託商業銀行板橋分行帳戶，於98
      年6 月11日提款300元，是何人所為？）是我父親去領的
      。他們領完之後在隔天早上10時拿到愛國東路給我，當時
      對方不在場，我拿到之後，我打電話給對方說我資料準備
      好了，可收了，對方請了一位司機過來向我收取，故我父
      親的中國信託商業銀行板橋分行並沒有遺失，是被我拿去
      應徵工作用的。因為當時在警局製作筆錄時，警察告訴我
      ，如果我表示我是應徵工作將提款卡交給別人的，警察說
      我就成了詐欺正犯了，我才不敢講真話。」（見本院審判
      筆錄第8 、9 頁）。又原審刑事簡易判決處刑僅量處被告
      有期徒刑2 月，如易科罰金以新臺幣1000元折算1 日，衡
      情乙○○應無甘冒法定刑為2 月以上、7 年以下有期徒刑
      之偽證罪責而設詞為被告脫罪之可能，且乙○○之上開證
      詞亦將使自己再受幫助詐欺取財罪之追訴、處罰，是乙○○之上開不利於自己之證詞洵堪採信。準此可知，被告係
      因其女乙○○表示因應徵工作需金融機構帳戶作為薪資轉
      帳之用，始將系爭帳戶之提款卡資料交付乙○○，乙○○
      既未告知被告其應徵工作之方式及細節，則被告主觀上實
      難以預見乙○○會將系爭帳戶之提款卡資料交付身分不詳
      之他人使用。又父女、夫妻、兄弟等親屬之間，基於日常
      生活需要而相互借用金融機構帳戶使用之情形，實屬常見
      ；被告與乙○○係父女關係，其因信賴乙○○而將系爭帳
      戶之提款卡資料交付乙○○使用，並不違背常情事理。是
      被告辯稱：伊未將系爭帳戶之提款卡資料提供身分不詳之
      人使用，無幫助他人犯詐欺取財罪之不確定故意等語，尚
      堪採信。
五、綜上所述，公訴人提出之證據，均不能證明被告有將系爭帳
    戶之提款卡資料交付身分不詳之人使用之犯行，復無其他積
    極證據足資證明被告主觀上有幫助他人犯詐欺取財罪之不確
    定故意，揆諸前揭說明，本件不能因被告辯稱系爭帳戶之提
    款卡資料係遺失乙節不能成立，即以推測、擬制之方法，繩
    治被告以幫助詐欺取財罪。原審遽為論罪科刑，容有未洽，
    被告以此指摘原判決不當，為有理由，自應由本院合議庭撤
    銷原判決，逕依通常程序為第一審判決並為被告無罪之諭知
    。
六、乙○○是否涉犯幫助詐欺取財罪嫌，宜由檢察官另行偵辦。
據上論斷，應依刑事訴訟法第455 條之1 第1 項、第3 項、第36
9 條第1 項前段、第364 條、第452 條、第301 條第1 項，判決
如主文。
本案經檢察官黃嘉妮到庭執行職務。
中    華    民    國    99    年    1     月    27    日
                  刑事第四庭  審判長法  官  樊季康
                                    法  官  徐子涵
                                    法  官  許炎灶
上列正本證明與原本無異。
如不服本判決，應於判決送達後10日內敘明上訴理由，向本院提
出上訴狀 (應附繕本) ，上訴於臺灣高等法院。其未敘述上訴理
由者，應於上訴期間屆滿後20日內向本院補提理由書「切勿逕送
上級法院」。
                                    書記官  陳秀慧
中    華    民    國    99    年    2     月    1     日

司法院資訊處製作；財團法人民間司法改革基金會備份。
